【裁判字號】    89,台上,2398
【裁判日期】    890504
【裁判案由】    走私
【裁判全文】
最高法院刑事判決                              八十九年度台上字第二三九八號
    上  訴  人  甲○○
    選任辯護人  李建賢律師
    上  訴  人  乙○○
右上訴人等因走私案件，不服台灣高等法院中華民國八十九年二月三日第二審判決（
八十八年度上訴字第四八三○號，起訴案號：台灣宜蘭地方法院檢察署八十八年度偵
字第三二二八、三六四一號），提起上訴，本院判決如左：
    主  文
上訴駁回。
    理  由
按刑事訴訟法第三百七十七條規定，上訴於第三審法院，非以判決違背法令為理由，
不得為之。是提起第三審上訴，應以原判決違背法令為理由，係屬法定要件。如果上
訴理由狀並未依據卷內訴訟資料，具體指摘原判決不適用何種法則或如何適用不當，
或所指摘原判決違法情事，顯與法律規定得為第三審上訴理由之違法情形，不相適合
時，均應認其上訴為違背法律上之程式，予以駁回。本件上訴人甲○○上訴意旨略稱
：(一)、所謂甲○○等人在宜蘭縣蘇澳港正東方四十海浬之公海海域，自綽號「阿發」
者所駕駛之船上接駁走私洋菸之事實，僅係甲○○在偵查中之自白，並未有其他佐證
足認確在上址接駁走私洋菸。原審未查明上址是否公海？且上訴人乙○○於警訊中曾
供稱：其等是在雞仔礁外礁作業（拖網）時，受寄放走私物品之洋菸，則該「雞仔礁
外礁」，是否即係「蘇澳港正東方四十海浬」？原審亦未查明。原判決有理由不備及
應於審判期日調查之證據而未予調查之違法。(二)、本件遭警查扣之走私洋菸並非甲○
○所有，亦非供犯罪所用或供犯罪預備之物，原判決依刑法第三十八條第一項第二款
之規定宣告沒收，有事實與理由矛盾及適用法則不當之違法。(三)、凡查獲未貼有專賣
憑證之菸酒，及其菸酒之商標包裝或其他憑證，均應依台灣省內菸酒專賣暫行條例第
四十條第一款、第四款之規定沒收。原判決未依上開規定一併沒收其包裝紙或其他憑
證等物，自屬於法有違。(四)、甲○○雖有懲治走私條例前科，惟距今已有十年之久，
且本件尚未走私洋菸上岸即經警查獲，對社會秩序危害尚輕，甲○○犯後坦承犯行，
知所悔悟，家有老母患有精神官能症，幼子三人均仍就學中，一切經濟來源均仰賴甲
○○，請求予以宣告緩刑等語。上訴人乙○○上訴意旨略稱：(一)、乙○○係「明福興
一號」漁船之船員，完全聽命於船長甲○○、輪機長陳金連二人，不能以乙○○曾參
與搬運走私洋菸，即認係私運管制物品進口逾公告數額之共犯。(二)、乙○○雖曾有犯
罪前科而受緩刑之宣告，但緩刑期滿已十年，原審對共犯黃國竣、陳金連二人宣告緩
刑，何以不併對乙○○宣告緩刑？(三)、本件是綽號「阿發」者，將走私之洋菸私運入
台灣領海內，乙○○所為僅構成懲治走私條例第三條第一項之運送走私物品罪等語。
惟查原判決認定上訴人甲○○、乙○○與陳金連、黃國竣等人，有如原判決事實欄所
記載之共同私運管制物品進口逾公告數額犯行，係以甲○○、乙○○與陳金連、黃國
竣等人，於警訊及偵審中對該事實均坦承不諱，其等所供情節互核相符，並有經警查
獲之未貼專賣憑證之未稅洋菸即大衛杜夫牌洋菸一百九十八箱（合計九萬九千包）、
七星牌洋菸二百八十三箱（合計十四萬一千五百包）及峰牌洋菸一百九十二箱（合計
九萬六千包）扣案、查獲違反台灣省內菸酒專賣暫行條例案件扣押物品表、船籍資料
及漁船進出港檢查表及查獲現場照片八幀附卷足稽。而本件扣案之走私洋菸，經送財
政部基隆關稅局鑑價結果，其查獲時起岸之完稅價格，經核計共值新台幣（下同）七
百十一萬八千四百九十七元，已逾管制進口價格十萬元，有該局民國八十八年九月二
十三日基普緝字第八八一○七七一五號函附卷可參。而我國之領海為自海基線起至其
外側十二海浬之海域，亦經總統六十八年十月八日（六八）台統（一）義字第五○四
六號公布，上訴人等在宜蘭縣蘇澳港正東方四十海浬處之公海海域，私運管制物品至
蘇澳港口外側約○點五海浬時，為警查獲，已進入我國領海內，其私運管制物品進口
之行為已屬既遂。因認上訴人等有共同私運管制物品進口逾公告數額犯行，在法定刑
內量處其刑，業已說明其所憑之證據及其認定之理由甚詳，從形式上觀察，並無違背
法令之情形。且(一)、刑事訴訟法第三百七十九條第十款所謂應調查之證據，係指該證
據與待證事實有重要關係，在客觀上應予調查者而言。甲○○、乙○○於警訊中均供
稱：甲○○係「明福興一號」漁船船長，船員有乙○○、黃國竣、陳金連，其等於八
十八年八月九日晚上八時許，在宜蘭縣蘇澳港正東方四十海浬之公海海域，自綽號「
阿發」者所駕駛之船上，接駁走私洋菸進入台灣領海內，於同年月十二日零時十分許
，在宜蘭縣蘇澳港口外約零點五海浬處為警查獲，且其等所駕駛之漁船上並無任何漁
獲等情（警卷第一頁至第三頁、第七頁至第八頁）；甲○○嗣於偵查中亦仍坦承：其
係在蘇澳港外海約四十海浬處，接駁本件走私之洋菸（偵字第三二二八號卷第九頁背
面），甲○○、乙○○嗣於第一審及原審審理中，亦均對本件犯罪事實坦承不諱。原
審以甲○○、乙○○二人上開供承各節與黃國竣、陳金連所供互核相符，按諸甲○○
為船長，有航海經驗，其供稱接駁走私洋菸之位置，自上訴人等接駁走私洋菸後至被
警查獲止，並已經過二天餘之航行時間，上訴人等所駕駛之漁船又無任何漁獲，原審
因而據以認定。此係原審綜合證據認定事實之職權行使，既非顯違事理，自難任意指
為理由不備或有應於審判期日調查之證據而未予調查之違法。(二)、刑法第三十八條第
三項係規定「犯人」所有，因犯罪所得或供犯罪所用之物，得宣告沒收，並非規定屬
「被告」所有之物，始得宣告沒收。而共同正犯於意思聯絡範圍內各負全部責任，則
共同正犯中因犯罪所得之物，祇須屬於共同正犯所有，即得宣告沒收。原判決認本件
走私之洋菸係屬共同正犯綽號「阿發」者所有，且係與上訴人等共犯本件之罪所用之
物，依法予以宣告沒收，亦難任意指為適用法則不當。(三)、台灣省內菸酒專賣暫行條
例第四十條第一款、第四款固規定：違反本條例規定經查獲之菸酒、菸酒之商標、包
裝紙或其他憑證沒收或沒入之。然本件原判決並未認上訴人等有違反台灣省內菸酒專
賣暫行條例之行為，原判決對本件扣押之走私洋菸，未適用上開規定予以宣告沒收，
尚無不合。而卷附查獲走私案嫌疑物品扣押單，亦無菸酒之商標等物經扣押之記載，
原審未諭知沒收該物品，亦無何違法可言。(四)、原判決以上訴人等係私運管制物品進
口逾公告數額之共同正犯，其等在合同意思範圍以內，各自分擔犯罪行為之一部，相
互利用他人之行為，以達其犯罪之目的，即應對於全部所發生之結果，共同負責。乙
○○上訴意旨以其係聽命於甲○○行動，不應認係本件之共犯，且係綽號「阿發」者
將走私之洋菸運入國境云云，任意漫事指摘，均非有據。(五)、是否宣告緩刑，本屬法
院裁量之職權。如單純未宣告緩刑，自不生違法問題。原判決已敘明甲○○前於七十
六年間因懲治走私條例案件，經法院判處有期徒刑一年，於七十七年十一月二十八日
因減刑執行完畢；乙○○曾於七十八年間因藥物藥商管理法案件，經法院判處有期徒
刑一年四月，緩刑三年，原審因而對上訴人甲○○、乙○○二人均未為緩刑之諭知，
顯不能指為違法。綜上所述，本件上訴意旨所指摘各點，均與法律規定得為第三審上
訴理由之違法情形不相適合，是本件上訴違背法律上之程式，應予駁回。又本院既從
程序上為上訴駁回之判決，甲○○、乙○○所請為緩刑之宣告，無從審酌，附此明
。
據上論結，應依刑事訴訟法第三百九十五條前段，判決如主文。
中      華      民      國    八十九    年      五      月      四      日
                              最高法院刑事第五庭
                                  審判長法官  董  明  霈
                                        法官  丁  錦  清
                                        法官  林  茂  雄
                                        法官  王  居  財
                                        法官  張  祺  祥
      右正本證明與原本無異
                                              書  記  官
中      華      民      國    八十九    年      五      月     十一     日


司法院資訊處製作；財團法人民間司法改革基金會備份。
